臺灣屏東地方法院交通事件裁定　　　　 100年度交聲字第27號
原處分機關　交通部公路總局高雄區監理所屏東監理站
異　議　人
即受處分人　李政霖
上列受處分人因違反道路交通管理處罰條例事件，對於交通部公
路總局高雄區監理所屏東監理站民國100 年1 月7 日所為之處分
（原處分案號：屏監違字第裁82-V00000000號）聲明異議，本院
裁定如下：
    主  文
異議駁回。
    理  由
一、原處分意旨略以：異議人即受處分人李政霖於民國99年11月
    18日22時55分許，駕駛車牌號碼GV-2935 號自用小客車，行
    經屏東縣里港鄉○○路段時，因有拒絕接受酒精濃度測試之
    檢定之違規事實，為警攔停掣單舉發，嗣原處分機關即交通
    部公路總局高雄區監理所屏東監理站認異議人上開情形，違
    反道路交通管理處罰條例第35條第4 項、第67條第2 項之規
    定，裁處異議人罰鍰新臺幣（下同）60,000元，並吊銷異議
    人聯結車普通駕駛執照，3 年內不得考領駕駛執照等語。
二、聲明異議意旨略以：伊車子已故障在路邊約半小時，警方出
    示之照片不是伊的車子，可能誤認伊的車子。
三、按警察對於已發生危害或依客觀合理判斷易生危害之交通工
    具，得予以攔停，要求駕駛人或乘客出示相關證件或查證其
    身分，及要求駕駛人接受酒精濃度測試之檢定，警察職權行
    使法第8 條第1 項第1 款、第3 款分別定有明文。又義務人
    或利害關係人對警察依本法行使職權之方法、應遵守之程序
    或其他侵害利益之情事，得於警察行使職權時，當場陳述理
    由，表示異議，前項異議，警察認為有理由者，應立即停止
    或更正執行行為；認為無理由者，得繼續執行，經義務人或
    利害關係人請求時，應將異議之理由製作紀錄交付之，義務
    人或利害關係人因警察行使職權有違法或不當情事，致損害
    其權益者，得依法提起訴願及行政訴訟，警察職權行使法第
    29條亦有明文。是以，為兼顧受攔檢人之權益及大眾交通安
    全之公共利益，當員警依客觀情狀判斷有攔檢施以酒精測試
    之必要時，汽車駕駛人不得無故拒絕，縱可當場提出異議，
    但若員警認為無理由時，仍應繼續執行，駕駛人僅可於事後
    提出行政救濟，而不能以據為其當場得拒絕酒精濃度測試之
    正當理由，俾利員警發揮維護公眾安全、維持交通秩序之公
    益目的。次按汽車駕駛人，駕駛汽車經測試檢定酒精濃度超
    過規定標準者，處15,000元以上60,000元以下罰鍰，並當場
    移置保管其車輛及吊扣其駕駛執照1 年；汽車駕駛人拒絕接
    受第1 項測試之檢定者，處60,000元罰鍰，並當場移置保管
    其車輛及吊銷其駕駛執照，且3 年內不得考領駕駛執照，道
    路交通管理處罰條例第35條第1 項第1 款、第4 項前段、第
    67條第2 項分別定有明文。而道路交通管理處罰條例第35條
    第4 項之所以規定「拒絕酒精濃度測試之檢定」除應課予罰
    鍰60,000元外，並應當場移置保管該汽車及吊銷該駕駛執照
    ，較諸同條第1 項規定酒後駕車之處罰更為嚴厲，目的在於
    不使拒絕酒精濃度測試檢定之駕駛人反而獲得寬典，否則無
    異鼓勵駕駛人拒絕接受測試。再關於處罰基礎，係因人體內
    酒精含量由開始飲酒時依飲酒量漸漸累積增加，在完成飲酒
    時體內酒精含量達到最高，隨後依代謝率逐漸代謝；基此，
    倘駕駛人遭員警攔停後，積極拒絕接受酒精測試或消極推諉
    拖延，致其體內酒精濃度因時間經過而逐漸代謝降低，對於
    其他立即配合測試之駕駛人顯有不公，且亦明顯有礙警員職
    務之順利進行。是故，駕駛人經警告知酒精濃度測試標準及
    流程後，不論以積極行為表示拒絕或以消極不配合方式排斥
    酒測，均屬「拒絕接受酒精濃度測試」。經查：
（一）異議人於99年11月18日22時55分許，駕駛車牌號碼GV-293
      5 號自用小客車，行經屏東縣里港鄉○○路時，因有拒絕
      接受酒精濃度測試之檢定之情，業經本院依職權勘驗蒐證
      錄影光碟，觀以本件蒐證錄影，在場員警先後6 次向異議
      人表示是否願意接受酒精濃度檢定，然異議人除明確表示
      不願接受酒精濃度檢定外，雖一度同意接受員警為酒精濃
      度檢定，惟嗣後仍一再藉詞推託，數度向在場員警表示：
      「現在不行，我心情受到很大的影響」、「我還沒有準備
      好，我被你們押回來車上，我的車在外面」、「問題我的
      車還在外面」等語；復參以員警嗣後更提供礦泉水予異議
      人飲用，員警復再行詢問異議人是否要接受酒精濃度測試
      ，異議人則向警方表示：「等一下嘛！我有權利」、「我
      有15分鐘的時間」、「你們開單就好了」、「我要測阿，
      但我要時間阿！」、「就讓我15分鐘嘛」、「不然你們就
      把我的車拖回來」、「我有權利阿」等語，有本院勘驗筆
      錄附卷可稽（見本院卷第19頁）。
（二）是本件異議人以積極拒絕與消極不配合之方式拖延時間，
      已達到拒絕配合之效果，導致員警無法實施酒精濃度測試
      ，且屢經員警勸導，並先後6 次詢問異議人是否接受酒測
      ，異議人仍不配合酒測。而該等消極不配合之方式，揆諸
      前揭法條意旨之說明，核屬「拒絕接受酒精濃度測試」之
      違規行為。
（三）再者，舉發員警與異議人間素昧平生，並無仇隙嫌怨，而
      警員執行公務時，本身即受有行政懲處責任之監督，衡諸
      常情，員警於巡邏過程中，若非從外觀觀察受攔檢人已足
      判斷有飲酒等危險行為，自無恣意要求實施酒測之理。
（四）從而，異議人確有於上揭時、地，有拒絕接受酒精濃度測
      試檢定之事實，應可認定。
四、異議人雖辯稱：伊車故障於路邊約半小時云云，惟異議人於
    前開蒐證錄影中逕自撥打行動電話，並自承：「在前面2 百
    公尺，因為1 、2 百公尺我就停了，我不讓他們追了，他一
    直追，我會怕阿，我有停旁邊」等語（見前揭勘驗筆錄）；
    另佐以舉發員警柯慶彬亦陳稱：伊見車牌號碼GV-2935 號自
    用小客車由九如往里港方向行駛，該車因車速過快排氣聲浪
    過大，帶班所張陳豐盛隨即用無線電呼叫迴轉攔檢點之內埔
    同仁攔下該車，該車見警方攔檢並未停車受檢，反而闖越紅
    燈加速逃逸，內埔分局同仁隨即駕車追緝，並於里港鄉○○
    路攔下該車等語，有舉發員警出具之勤務報告在卷可考（見
    本院卷第16頁）。足見，異議人係為警追趕攔停，是其前開
    所辯顯予事實不符，實屬臨訟卸責之語，本院自難憑採。
五、至異議人另所陳關於其所駕駛車輛為警翻得很亂、於領車時
    始將行照與證件歸還乙節，此部分均與認定異議人有無首揭
    交通違規行為無涉，本院自難據此即為有利於異議人之認定
    ，併予敘明。
六、爰依道路交通管理處罰條例第87條第2 項、道路交通事件處
    理辦法第18條規定，裁定如主文。
中    華    民    國  100     年    2     月    25    日
                  交通法庭      法  官  羅森德
以上正本證明與原本無異。
如不服本裁定應於收受送達後5 日內向本院提出抗告書狀敘述抗
告之理由抗告於臺灣高等法院高雄分院。
中    華    民    國  100     年    2     月    25    日
                                書記官  盧姝伶